臺灣高雄地方法院民事判決　　　　　　 98年度簡上字第320號
上　訴　人　沈榮坤
訴訟代理人　葉天來律師
被 上訴 人　沈陳秀姬
上列當事人間請求損害賠償事件，上訴人對於民國98年7 月24日
本院高雄簡易庭97年度雄簡字第7389號第一審判決提起上訴，本
院於民國100 年2 月10日言詞辯論終結，判決如下：
    主      文
上訴駁回。
第二審訴訟費用由上訴人負擔。
    事實及理由
一、本件被上訴人經合法通知，未於言詞辯論期日到場，核無民
    事訴訟法第386 條各款所列情形，爰依上訴人聲請，由其一
    造辯論而為判決。
二、上訴人起訴主張：緣上訴人前與訴外人沈鴻文，於民國96年
    2 月26日上午11時許，因民事損害賠償事件，於本院高雄簡
    易庭3 樓調解室進行調解時，被上訴人即沈鴻文之妻亦有在
    場，詎其竟於調解過程中以「偽君子」一詞侮辱伊，致伊受
    有名譽上之損害，伊自得依民法侵權行為之法律關係，請求
    被上訴人賠償慰撫金新臺幣（下同）30萬元，及自起訴狀繕
    本送達翌日起至清償日止，按週年利率5 ％計算之利息。然
    原審竟判決伊敗訴，伊不服，爰提起本件上訴，並聲明：(一)
    原判決廢棄。(二)被上訴人應給付上訴人30萬元及自起訴狀繕
    本送達翌日起至清償日止，按週年利率5 ％計算之利息。
三、被上訴人未於言詞辯論期日到場，據其前到庭所為之聲明及
    陳述略以：伊雖於上開調解時曾說上訴人為「偽君子」，惟
    並無侮辱上訴人之意。況上開調解係以不公開之方式為之，
    當場並無錄音，上訴人以自行私下錄音之非法錄音紀錄做為
    證據，自不合法等語為辯。並聲明：駁回上訴人之上訴。
四、兩造不爭執之事實：
  (一)上訴人前與訴外人沈鴻文因本院96年度雄調字第12號損害賠
    償事件，於96年2 月26日在本院高雄簡易庭第2 調解室進行
    調解，被上訴人亦在場，由調解委員莊廷鐘主持調解程序，
    嗣因無法達成共識，調解不成立。
  (二)上訴人所提出其於上開調解程序時自行錄音之錄音紀錄，經
    原審法官當庭勘驗結果，確有1 女子提到「偽君子啦，偽君
    子，不是像你們這樣子」等語。
五、得心證之理由：本件依兩造之陳述，爭執的重點應為：(一)被
    上訴人於上開調解程序時有無指稱上訴人為「偽君子」？上
    訴人所提出其於上開調解程序時自行錄音之錄音紀錄，得否
    做為本件證據？(二)如認被上訴人於上開調解程序時確有指稱
    上訴人為「偽君子」？是否有侵害上訴人之名譽？上訴人依
    民法侵權行為之法律關係，請求被上訴人賠償慰撫金30萬元
    有無理由？
六、經查：
  (一)被上訴人於上開調解程序時有無指稱上訴人為「偽君子」？
    上訴人所提出其於上開調解程序時自行錄音之錄音紀錄，得
    否做為本件證據？
  本件上訴人主張其與訴外人沈鴻文，於96年2 月26日上午11
    時許，因民事損害賠償事件，於本院高雄簡易庭3 樓調解室
    進行調解時，被上訴人亦有在場，並於調解過程中指稱其係
    「偽君子」等節，除據上訴人提出其於上開調解程序時自行
    錄音之錄音紀錄，該紀錄經原審法官當庭勘驗結果，亦確有
    1 女子提到「偽君子啦，偽君子，不是像你們這樣子」等語
    （見原審98年6 月4 日言詞辯論筆錄），並據被上訴人於原
    審審理時（見原審98年6 月4 日言詞辯論筆錄，原審卷頁86
    ）自認屬實，嗣於本院審理時，經提示原審上開言詞辯論筆
    錄，被上訴人亦不爭執，僅抗辯稱其無侮辱上訴人之意等語
    （見本院98年10月28日準備程序筆錄，本院卷頁24），則被
    上訴人於上開調解程序時確有指稱上訴人為「偽君子」，自
    堪予認定。
  至被上訴人雖另抗辯上開錄音紀錄不得做為證據等云云，司
    法院頒法庭錄音辦法第3 條第2 項亦規定：「當事人或其他
    人員於開庭時之錄音，非經審判長核准者，不得為之」，惟
    上開錄音辦法係針對開庭所為之規定，而本件兩造係針對被
    上訴人於調解程序時所為言詞涉訟，上開錄音辦法自無從適
    用。再者，上訴人所提錄音紀錄係其自己與他人間之對話紀
    錄，與刑法第315 條之1 第1 款妨害秘密罪所規範者，係無
    故利用工具或設備窺視、竊聽他人非公開之活動、言論、談
    話或身體隱私部位有間，則上訴人所指上開錄音紀錄，亦非
    屬犯罪所得之物，而非不得使用。況該錄音紀錄經原審法官
    當庭勘驗後，被上訴人亦對該紀錄並無遭到剪接、變造乙節
    不爭執（見原審98年6 月4 日言詞辯論筆錄），則上訴人所
    提出其於上開調解程序時自行錄音之錄音紀錄，自難認不得
    採為本件證據。
  (二)被上訴人於上開調解程序時指稱上訴人為「偽君子」是否有
    侵害上訴人之名譽？上訴人依民法侵權行為之法律關係，請
    求被上訴人賠償慰撫金30萬元有無理由？
  按因自衛、自辯或保護合法之利益者，而以善意發表言論，
    ，不罰，刑法第311條第1款定有明文。又名譽有無受損害，
    應以社會上對個人評價是否貶損作為判斷之依據，最高法院
    90年臺上字第646 號判例意旨亦可資參酌。
  本件被上訴人雖於上開調解程序時指稱上訴人為「偽君子」
    ，惟依上訴人所提錄音紀錄及當日調解程序筆錄，上訴人與
    訴外人沈鴻文於調解程序進行時，在場之人除有本件被上訴
    人及第三人沈世珠、沈麗玉外，尚有調解委員及書記官在場
    （見本院96年度雄調字第12號損害賠償事件卷，頁226 ），
    其中除調解委員及書記官外，均屬兩造至親。而調解程序進
    行時，訴外人沈鴻文及被上訴人夫妻，因其始終無法見到訴
    外人沈鴻文及上訴人之父親，與上訴人多次發生爭執，被上
    訴人並指摘上訴人曾於書狀內指稱其與訴外人沈鴻文夫妻為
    「肖仔」，上訴人即轉向調解委員表示「光聽兩造雙方的講
    話和詞句，誰有理沒理，應該心裡有6 、7 分」，被上訴人
    隨即陳稱「偽君子啦，偽君子，不是像你們這樣子」等語，
    則依上開調解程序之錄音紀錄，可知被上訴人之所以陳稱「
    偽君子啦，偽君子，不是像你們這樣子」等語，應係擔心調
    解委員為不利其夫妻之認定，基於自衛、自辯，同時基於保
    護自身利益，方為該陳述，依當時情狀，尚難認被上訴人所
    為上開言論，意在侮辱上訴人，亦難認在場之人會因被上訴
    人所為上開言論，而貶損對上訴人之人格評價。依首開規定
    及最高法院判例意旨，本件即難認原告名譽因此受到侵害。
    從而，上訴人以其名譽受侵害為由，請求被告賠償其所受損
    害即精神慰撫金30萬元，即無所據。
七、綜上所述，本件尚難認被上訴人有侵害上訴人之名譽，上訴
    人依民法侵權行為之法律關係，請求被上訴人給付30萬元及
    法定遲延利息，為無理由。原審駁回上訴人分請求，於法並
    無違誤，上訴意旨指摘原判決不當，求予廢棄改判，為無理
    由，應予駁回。
據上論結，本件上訴為無理由，依民事訴訟法第385 條第1 項前
段、第436 條之1 第3 項、第449 條第1 項、第78條，判決如主
文。
中    華    民    國   100    年    2     月    24    日
                  民事第三庭  審判長法  官  朱玲瑤
                                    法  官  陳宛榆
                                    法  官  劉傑民
以上正本證明與原本無異。
本件不得上訴。
中    華    民    國   100    年    2     月    24    日
                                    書記官  呂姿儀